【裁判字號】    88,易,3994
【裁判日期】    890322
【裁判案由】    妨害兵役
【裁判全文】
臺灣臺中地方法院刑事判決                        八十八年度易字第三九九四號
    公  訴  人  臺灣台中地方法院檢察署檢察官
    被      告  甲○○
右列被告因妨害兵役案件，經檢察官提起公訴（八十八年度偵字第二一五０六號），
本院判決如左：
    主  文
甲○○後備軍人，居住處所遷移，無故不依規定申報，致使臨時召集令無法送達，累
犯，處有期徒刑拾月。褫奪公權壹年。
    事  實
一、甲○○為後備軍人，前因竊盜及違反麻醉藥品管理條例案件，經本院分別判處有
    期徒刑一年及七月確定，合併執行有期徒刑一年五月，甫於民國（下同）八十八
    年一月十八日執行完畢，仍不知謹慎從事。其戶籍住所為台中市○村路○段二五
    七號，然於八十八年九月十日左右，甲○○未於戶籍地址居住，並無故不依規定
    申報，致使台中市團管區司令部於同年九月十日所發，指定甲○○應於同年九月
    十六日前往高雄縣鳳山市工協新村報到之臨時召集令無法送達。
二、案經台中師管區司令部移送台灣台中地方法院檢察署偵查起訴。
    理  由
一、訊據被告否認有何妨害兵役之犯行，並辯稱其仍住於戶籍地，但因工作關係出外
    ，以致並未收受召集通知等語。惟查被告於偵查中業已坦承於八十八年九月十日
    係居住於工學路其爺爺住處，顯見其自八十八年九月十日左右，即已遷離戶籍地
    址而未依規定申報，致使臨時召集令無法送達。此外並有臨時召集令、台中市團
    管區司令部列管後備軍人空戶無人移送法辦年籍表、台中市團管部妨害兵役案件
    報告書各一件附卷可稽。事證明確，被告犯行洵堪認定。
二、核被告所為，係犯妨害兵役治罪條例第十一條第三項、第一項第三款之罪，應依
    同例第六條規定科刑。公訴意旨認應依同條例第七條第二項論處，顯有誤會，應
    依法變更起訴法條。被告前因竊盜及違反麻醉藥品管理條例案件，甫於八十八年
    一月十八日執行完畢，此有台灣高等法院被告全國前案紀錄表在卷可稽，其於五
    年內再犯本件有期徒刑以上之罪，為累犯，應依法加重其刑。按軍事動員之目的
    係為防衛國家安全，而其基礎端賴兵籍制度落實，此即妨害兵役治罪條例課以後
    備軍人特別申報義務之原因。如後備軍人藉詞規避此項申報義務，勢必招致後備
    動員制度瓦解，動搖國家安全。爰審酌被告素行不良，犯罪之動機、手段，犯罪
    後復飾詞否認，並無悔意等一切情狀，量處如主文所示之刑，以示儆懲。又本案
    被告所受宣告之刑為六月以上，爰依妨害兵役治罪條例第二十六條之規定，併予
    宣告褫奪公權一年。
據上論斷，應依刑事訴訟法第二百九十九條第一項前段、第三百條，妨害兵役治罪條
例第十一條第三項、第六條、第二十六條，刑法第十一條前段、第三十七條第二項、
第四十七條，判決如主文。
中      華      民      國    八十九    年      三      月    二十二    日
        臺灣臺中地方法院刑事第一庭
                                                法  官  張  升  星
右正本證明與原本無異。
如不服本判決，應於判決送達後十日內向本院提出上訴狀，上訴於台灣高等法院台中
分院（須附繕本）。
                                                書記官
中      華      民      國    八十九    年      三      月    二十二    日
附錄法條：
妨害兵役治罪條例第十一條第三項：後備軍人犯第一項之罪或國民兵犯第二項之罪，
致使召集令無法送達者，以意圖避免召集論，分別依第六條、第七條科刑。
妨害兵役治罪條例第六條：意圖避免動員召或臨時召集，而有左列行為之一者，處六
月以上五年以下有期徒刑。


司法院資訊處製作；財團法人民間司法改革基金會備份。
